臺灣高等法院臺中分院刑事判決　　　　　　　　　九十一年度上訴字第一三五七號
　　上　訴　人
　　即　被　告　丙○○
　　指定辯護人　本院公設辯護人　甲○○
右上訴人因毒品危害防制條例案件，不服臺灣苗栗地方法院八十九年度訴字第七十號
中華民國九十一年六月二十八日第一審判決（起訴案號：臺灣苗栗地方法院檢察署八
十八年度偵字第五○○六號），提起上訴，本院判決如左：
      主  文
原判決撤銷。
丙○○共同連續販賣第二級毒品，處有期徒刑捌年。
扣案之第二級毒品安非他命淨重貳拾捌點玖伍公克沒收銷燬之；供販賣第二級毒品安
非命所用之工具布丁湯匙壹支沒收；販賣所得財物新臺幣壹萬元沒收之，如全部或一
部不能沒收時，以其財產抵償之。
      事  實
一、丙○○曾有賭博犯罪前科，民國（下同）八十九年十一月二十日曾因違反毒品危
    害防制條例案件，經臺灣臺中地方法院判處有期徒刑五月確定，目前正執行中（
    未構成累犯）。詎仍不知悔改，竟與案外人綽號「阿妹」之邵明珠（由原審法院
    函請臺灣苗栗地方法院檢察署另案偵辦）共同基於意圖營利非法販賣第二級毒品
    安非他命之概括犯意聯絡，以其在苗栗縣苗栗市滿點遊藝場內，向綽號「阿水」
    真實姓名不詳之成年男子，以新台幣（下同）二萬元之代價，購得第二級毒品安
    非他命毛重約六十公克後，攜回其與邵明珠位於苗栗縣後龍鎮○○里○○路三十
    五號二樓住處內，再以布丁湯匙一支（未扣案），將之均分成每包重量（含包裝
    紙及橡皮筋重）約一公克或一點多公克，並自八十八年年中某日起至八十八年十
    月上旬某日止，以每包（含包裝重約一公克）一千元之價格，連續販賣予陳進發
    十次，其中陳進發以一千元價格購買一包安非他命及以二千元價格購買二包安非
    他命之次數約各佔一半，丙○○藉此販賣毒品獲利達一萬元。嗣八十八年十月七
    日上午九時五十分許，經警在其位於苗栗縣後龍鎮○○里○○路三十五號二樓之
    住處內查獲，並自該住處廚房味精盒內扣得陳佳美所有持供販賣之第二級毒品安
    非他命四十七包含包裝重計五十八點七四公克（計淨重二十八．九五公克）、供
    施用第二級毒品安非他命器具吸食器一組，及臺灣臺中地方法院另案審理陳進發
    所涉違反毒品危害防制條例案件中因陳進發之供述，始循線查悉上情。
二、案經苗栗縣警察局移送台灣苗栗地方法院檢察署檢察官偵查起訴。
      理  由
一、訊據被告丙○○矢口否認有與邵明珠購入毒品後，復共同將安非他命販賣予陳進
    發之犯行，辯稱：該毒品是邵明珠向「阿水」買的，也是邵明珠賣給陳進發的，
    陳進發自己找「阿妹」邵明珠，我是替邵明珠頂罪的，我原先以為會判我施用毒
    品，不知道會判我如此重，陳進發要去找阿妹時遇到警察，他有向警察說他要找
    阿妹買毒品，我當時也有在場，他所述向我買毒品是不實在的，我實際上沒有賣
    安非他命給陳進發，我只有自己吸食而已，原審判太重了云云。惟查：
　(一)本件被告遭查獲扣案之安非他命毒品，係被告丙○○在苗栗縣苗栗市滿點遊藝場
    內，向綽號「阿水」真實姓名不詳之成年男子，以新台幣（下同）二萬元之代價
    ，購得毛重約六十公克後，攜回其與邵明珠位於苗栗縣後龍鎮○○里○○路三十
    五號二樓住處內，再以布丁湯匙將毒品分裝等情，業據被告於警訊及審理中中供
    承不諱（偵查卷第五頁、原審八十九年十一月十日訊問筆錄、八十九年十一月二
    十一日訊問筆錄），另證人陳進發就確曾向被告及邵明珠購買安非他命之事實，
    迭於臺灣臺中地方法院其所涉違反毒品危害防制條例案件之審理中（同院八十九
    年度訴字第三一六號九十年一月十九日審判筆錄）及本件原審審理中到庭證述屬
    實，此徵諸其於該案審理中證述：「（問：有無向『加美』買﹖）我曾拿錢給他
    ，他曾拿藥（指安非他命）給我。」、「（問：地點﹖）『阿妹』處。」、「（
    問：向『加美』買過幾次﹖）十幾次。」、「（問：拿藥給你的是『阿妹』還是
    『加美』﹖）二個都有。」、「（問：何時開始買﹖）八十八年中開始。」、「
    （問：拿一次價格﹖）一、二千元。」、「（問：『加美』外形﹖是否為屏東人
    ﹖）男的個子不高，屏東人。」等語（以上均參見原審八十九年度訴字第三一六
    號九十年一月十九日審判筆錄），及於本件院審理中證述：「（問：有無到苗栗
    縣後龍鎮○○路三十五號二樓向『阿妹』買安非他命﹖）有的，忘了從何時開始
    買。」、「（問：是否從八十八年開始買﹖）八十八年農曆過年前勒戒出來後開
    始向他買。」、「（問：如何與『阿妹』聯絡﹖）打手機聯絡，然後到他後龍鎮
    ○○路二樓住處拿安非他命，『阿妹』與『佳美』都曾拿給我，次數忘了。拿給
    我的地點在住處內或住處樓下都有。他那邊沒有門鈴要敲門的。」、「（問：上
    述所言的『佳美』是否是當庭的丙○○﹖）我不知道真實姓名，但是我知道他是
    個男的，身高不高，外表不胖、不瘦。」、「（問：『佳美』拿幾次給你﹖）至
    少有十次。」、「（問：你買安非他命的錢交給何人﹖）二人『佳美』『阿妹』
    都有。」、「（問：你總共向『佳美』及『阿妹』買幾次安非他命﹖）最少有二
    、三十次。」等語（以上均參見原審九十年六月五日訊問筆錄）、「（問：那時
    你去向『阿妹』拿安非他命時，『佳美』在現場嗎﹖）在。」、「（問：『佳美
    』是否與『阿妹』住在一起﹖）是。」、「（問：你說的『佳美』四個特徵是否
    為：與『阿妹』住在一起、男的、屏東人、個子不高﹖）是。」、「（問：而且
    你叫他『佳美』﹖）是。」、「（問：你說的『佳美』【口譯】，如何寫﹖）我
    們都叫他『佳美』【閩南語發音】，如何寫，我不知道。」等語（以上均參見本
    院九十一年四月十二日訊問筆錄）、「（問：你向『佳美』買過幾次﹖）我打電
    話去都是『阿妹』接的，安非他命有時是『阿妹』拿給我，有時是『佳美』拿的
    ，總共一、二十次。」、「（問：以前為何說二、三十次﹖）應該是一、二十次
    才正確。」、「（問：你一次花多少錢買﹖）一千元或二千元都有。大概各一半
    。」、「一千元所買安非他命，重量約一公克左右（含包裝），我都可以用五次
    ，我拿了安非他命，就拿回家吸用。」、「二千元可以買二包，每包約一公克左
    右。」、「（問：你說的『阿妹』是否就是邵明珠﹖）是。」（以上均參見原審
    九十一年六月十四日審判筆錄），是陳進發有向「阿妹」、「佳美」購買安非他
    命，所述已極明確。
　(二)次查，證人陳進發於原審最初審理時雖僅證述其安非他命係向「佳美」購買，並
    未指明係向被告「丙○○」購買等語（原審九十年六月五日訊問筆錄），並於之
    後原審歷次審理中證述其安非他命並非向被告購買，而係向苗栗縣後龍鎮另外一
    位「佳美」購買等語（原審九十一年四月十二日訊問筆錄、九十一年六月十四日
    審判筆錄），是本件須審究者，厥為證人陳進發所證述販賣安非他命給伊之「佳
    美」，是否即為本件之被告丙○○？經查：
　１、被告戶籍地係在屏東縣佳冬鄉○○村○○鄰○○路十號，為屏東人，此有被告
      戶籍謄本一份附卷可稽，惟其平日並未住在上開戶籍地，係與綽號「阿妹」邵
      明珠共同住在苗栗縣後龍鎮○○路三十五號二樓，且被告亦在上址經警查獲等
      情，業據被告供承不諱，並據證人邵明珠於原審審理中到庭證述明確（原審九
      十一年四月十九日審判筆錄）。而徵諸證人邵明珠於原審審理中證述：「（問
      ：八十八年十月七日被警查獲四十七包安非他命時，有多少人住該處﹖）我、
      被告、柯竹清，沒有其他人，當時張吉宏好像住屏東，太久了不太清楚。」、
      「（問：被告外面人如何稱呼﹖）『佳美』，沒有其他名字。」、「（問：有
      無另外之『佳美』在那邊住﹖）沒有，只有當庭之『佳美』也就是丙○○在那
      邊住過。」、「（問：在你那邊住過之人，有無第二個『佳美』﹖）沒有。」
      、「（問：『阿美』是何人﹖）我也叫過他『阿美』，也有人叫他『佳美』，
      我那邊除他以外，沒有其他的『阿美』、『佳美』住過。」、「（問：在你住
      處住過的人，你知道的『佳美』或『阿美』是否當庭之丙○○﹖）是。」等語
      （參見本院九十一年四月十九日審判筆錄），足證與證人邵明珠共同住在苗栗
      縣後龍鎮○○路三十五號二樓之「佳美」或「阿美」確係被告，除被告外並無
      其他叫「佳美」或「阿美」之人住在該處或進出該處甚明，此亦據被告於原審
      審理中供承不諱（原審九十一年四月十二日審判筆錄）。
　２、另參以證人陳進發於原審上揭證述：安非他命係向住在苗栗縣後龍鎮○○路三
      十五號二樓之「阿妹」即邵明珠與「佳美」購買，且「佳美」係男的、屏東人
      、個子不高等情（原審九十年六月五日、九十一年四月十二日訊問筆錄），堪
      認與邵明珠共同販賣安非他予陳進發之「佳美」即係本件被告，蓋與邵明珠住
      在苗栗縣後龍鎮○○路三十五號二樓，除被告外，並無其他之名叫「佳美」或
      「阿美」之人，是證人陳進發於原審九十一年四月十二日審理中證述其安非他
      命並非向被告購買，而係向苗栗縣後龍鎮另外一位「佳美」購買云云，揆諸前
      揭說明，顯係證人陳進發於被告面前不敢當庭指認，而為迴護被告之詞，自不
      足採信。
　(三)再查，扣案第二級毒品安非他命含包裝重五十八點七四公克（淨重二十八點九五
    公克），經警查獲時係由被告將之分裝為四十七包，每包重量（含黃色包裝紙及
    橡皮重）約一點多公克（含一點一公克二包、一點二公克二十二包、一點三公克
    十八包、一點四公克三包、一點五公克一包、一點七公克一包）等情，業經檢察
    官於偵查中勘驗屬實，有台灣苗栗地方法院檢察署履勘現場筆錄一份在卷可稽，
    足證扣案之安非他命係供被告販賣之用，否則被告為何將之分裝成重量相差無幾
    之四十七小包﹖被告雖辯稱其係供自己施用云云，惟查，扣案之安非他命淨重高
    達二十八點九五公克，核與一般購入供自己施用者，每次僅購買約一或二公克之
    常情即有未符，且被告於原審審理中自承其每日最多施用二包安非他命，扣案之
    四十七包安非他命即足供被告施用二十餘日，被告倘係供自己施用，是否有必要
    一次購入如此多數量之安非他命，而甘冒隨時遭警查獲之風險，實有違常情。另
    被告雖供承其因被承包東和鋼鐵公司（位於苗栗縣後龍鎮）工程之人僱用，有固
    定之收人，而其薪資每月最多五萬元，最少二萬元，每月分二次匯入郵局帳戶云
    云，惟查，被告自八十三年十月五日起至八十七年八月十日止，每隔約半個月固
    有一筆約一萬餘元之金額存入其佳冬郵局帳戶，惟該帳戶之最後一次往來紀錄係
    八十七年十一月十一日，帳戶餘額為一百八十元，之後即未再使用該帳戶等情，
    業據原審函詢屏東郵局查證屬實，有屏東郵局檢附佳冬郵局被告開戶資料、交易
    明細表各一份在卷足參，是被告是否具有預購大量安非他命供自己施用之資力，
    亦屬可疑。至被告嗣後又改稱伊在後龍海鷗釣蝦場擔任炒菜工作亦有收入云云，
    惟查，縱認其在上開場所工作屬實，惟其薪資衡情充其量每月僅三、四萬元，則
    依被告所述其每日施用量二包，推算其每月約六十包安非他命，則其購買價格即
    二、三萬元，此外其薪資尚須供其日常生活支出，衡情被告自不可能有剩餘之錢
    ，一次大手筆購買二萬元之安非他命，是被告辯稱其購入安非他命均係供自己施
    用云云，自不足採信，此外，復有上開安非他命四十七包扣案可資佐證；而前開
    扣案之安非他命經送法務部調查局鑑定結果，認含包裝重五十八點七四公克（淨
    重二十八點九五公克），均檢出第二級毒品甲基安非他命成分等情，有該局八十
    九年九月十六日（八九）陸（一）字第八九０六六二九九０號檢鑑驗通知書一紙
    在卷可稽。綜上所述，被告上揭辯解，均係事後卸責之詞，不足採信。本件事證
    明確，被告右揭共同連續販賣第二級毒品犯行應堪認定，應予依法論科。
二、按安非他命屬於八十七年五月二十日公布之毒品危害防制條例第二條第一項第二
    款規定之第二級毒品。核被告所為，係犯毒品危害防制條例第四條第二項之販賣
    第二級毒品罪（公訴人原係依毒品危害防制條例第五條第二項之意圖販賣而持有
    第二級毒品罪提起公訴，嗣於原審審理中當庭更正起訴法條）。被告與案外人邵
    明珠就上揭販賣第二級毒品安非他命犯行間，具有犯意聯絡及行為分擔，均為共
    同正犯。被告非法持有安非他命之低度行為，應為前揭販賣之高度行為所吸收，
    不另論罪。又被告先後多次連續販賣第二級毒品之犯行，時間密接，犯罪構成要
    件相同，顯係基於概括犯意而反覆為之，為連續犯，應論以一罪，且除法定刑最
    重本刑無期徒刑，依刑法第六十五條第一項之規定不得加重外，應依刑法第五十
    六條之規定加重其刑。原審予被告論罪科刑，固非無見，惟原審認被告販毒至八
    十九年二月十五日止，但陳進發於八十九年二月十五日前去「阿妹」之住處購毒
    時，即為在樓下守候之警察人員逮捕，並未進而有何交易行為，是難認被告之販
    毒行為有延續至八十九年二月十五日止，且本件檢察官之起訴事實，亦只認被告
    販毒行為至八十八年十月六日，原審認係至八十九年二月十五日，亦有未合，又
    被告販賣安非他命毒品予案外人陳進發之次數及販毒所得金額，依證人陳進發於
    審理中證詞，其購買次數或稱十餘次，或一、二十次或二、三十次，固非可得一
    確定之數額，然依罪疑唯有利被告之原則，被告犯行應依證人陳進發之證詞採最
    有利於被告之認定，被告應係以每包安非他命毒品一千元之價格連續販賣安非他
    命毒品予陳進發十次，計得款一萬元，原判決雖謂採最有利被告之認定，然與前
    開說明及認定不符，即有未洽。是被告上訴意旨否認販毒，雖非可採，然原判決
    既有可議，即應予撤銷改判，爰審酌被告曾有賭博及多次施用毒品等犯罪前科，
    最近一次曾於八十九年十一月二十日因違反毒品危害防制條例案件，經法院判處
    有期徒刑五月確定，目前正執行中，有台灣高等法院檢察署刑案紀錄簡覆表一紙
    在卷可憑，顯見其素行不佳，及於原審審理中曾為規避審判，經通緝始到案，連
    續販毒多次，扣案之安非他命淨重達二十八點九五公克，其犯行嚴重戕害國民身
    心健康，且對社會之危害至鉅，及於審理中仍矢口否認販賣犯行，態度不佳等一
    切情狀，量處如主文第二項所示之刑，以示懲儆。又扣案之安非他命四十七包淨
    重二十八點九五公克係屬第二級毒品，應依毒品危害防制條例第十八條第一項前
    段之規定予以宣告沒收銷燬之。另扣案之吸食器一組，係被告所有，供施用第二
    級毒品安非他命器具，業據其供明在卷，核與本件販賣安非他命無涉，爰不予宣
    告沒收。至布丁湯匙一支，係被告所有持供分裝安非他命用之工具，業據被告於
    原審審理中供述甚明，雖未扣案，惟客觀上不能證明業已滅失，爰依毒品危害防
    制條例第十九條第一項之規定予以宣告沒收之。另被告自八十八年年中某日起至
    八十八年十月七日被查獲止，以每包（含包裝重約一公克）一千元之價格，連續
    販賣予陳進發，雖證人陳進發就販賣之確實重量、次數，因時間迄今已達二年餘
    ，無法具體證述，惟依證人陳進發於原審審理中證述約購買一、二十次，其中以
    一千元價格購買一包安非他命及以二千元價格購買二包安非他命之次數約各佔一
    半等語（原審九十一年六月十四日審判筆錄），本院認依最有利於被告之認定，
    被告應係販賣安非他命毒品予陳進發十次，被告因本件販賣第二級毒品安非他命
    予陳進發之所得為一萬元，此販賣所得財物一萬元，依毒品危害防制條例第十九
    條第一項之規定應予宣告沒收，如全部或一部不能沒收時，以其財產抵償之。
據上論結，應依刑事訴訟法第三百六十九條第一項前段、第三百六十四條、第二百九
十九條第一項前段、毒品危害防制條例第四條第二項、第十八條第一項前段、第十九
條第一項，刑法第十一條前段、第二十八條、第五十六條，判決如主文。
本案經檢察官乙○○到庭執行職務。
中        華        民        國  九 十 一  年     九     月　　三十　  日
                                  臺灣高等法院臺中分院刑事第二庭
                                        審判長法  官  羅  禮  政
                                              法　官  蔡　聰　明
                                              法  官　陳　欣　安
右正本證明與原本無異。
如不服本判決應於收受送達後十日內向本院提出上訴書狀，其未敘述上訴之理由者並
得於提起上訴後十日內向本院補提理由書（均須按他造當事人之人數附繕本）。
                                              書記官　紀　美　鈺
中        華  　    民        國  九 十 一  年     十     月   　一　   日
附錄本判決論罪科刑法條全文：
毒品危害防制條例第四條第二項：
製造、運輸、販賣第二級毒品者，處無期徒刑或七年以上有期徒刑，得併科新臺幣七
百萬元以下罰金。
                                                                        Ｋ
